【裁判字號】    99,聲,1388
【裁判日期】    991029
【裁判案由】    聲請定其應執行刑
【裁判全文】
臺灣高雄地方法院刑事裁定              99年度聲字第1388號
聲  請  人  臺灣高雄地方法院檢察署檢察官
受  刑  人  甲○○
上列聲請人因受刑人數罪併罰有二裁判以上，聲請定其應執行之
刑（99年執聲字第3022號），本院裁定如下：
    主  文
甲○○因犯竊盜等伍罪，所處各如附表所示之刑，應執行有期徒
刑壹年貳月，如易科罰金，以新臺幣壹仟元折算壹日。
    理  由
一、聲請意旨略以：受刑人甲○○因犯竊盜等5 罪，先後判決確
    定如附表所示（編號2 、3 之偵查機關年度案號欄補充為「
    高雄地檢98年度偵字第12493 號、第14974 號」），爰依刑
    事訴訟法第477 條第1 項及刑法第53條、第51條第5 款規定
    ，聲請定其應執行之刑。
二、按二裁判以上所宣告之數罪，均在裁判確定前所犯者，應依
    刑法第51條之規定，定其應執行之刑，刑法第53條定有明文
    ；另數罪併罰，應依分別宣告其罪之刑為基礎，定其應執行
    刑，此觀刑法第51條規定自明，故一裁判宣告數罪之刑，雖
    曾經定其執行刑，但如再與其他裁判宣告之刑定其執行刑時
    ，前定之執行刑當然失效，仍應以其各罪宣告之刑為基礎，
    定其執行刑，不得以前之執行刑為基礎，以與後裁判宣告之
    刑，定其執行刑（最高法院59年度台抗字第367號裁定參照
    ）。再按法律上屬於自由裁量事項，尚非概無法律性之拘束
    ，在法律上有其外部界限及內部界限。前者法律之具體規定
    ，使法院得以具體選擇為適當裁判，此為自由裁量之外部界
    限。後者法院為自由裁量時，應考量法律之目的，法律秩序
    之理念所在，此為自由裁量之內部界限。法院為裁判時，2
    者均不得有所踰越。在數罪併罰而有2裁判以上，應定其應
    執行刑之案件，法院所為刑之酌定，固屬自由裁量事項，然
    對於法律之內、外部界限，仍均應受其拘束，此有最高法院
    91年台非字第32號及92年度台非字第187號判決可資參照。
三、又本件受刑人為附表所示之犯行時，刑法第41條第2 項原規
    定：「前項（即易科罰金之折算標準）規定於數罪併罰，其
    應執行之刑未逾6 月者，亦適用之。」；嗣增列刑法第41條
    第8 項（於民國98年5 月19日修正、98年6 月10日公布並於
    98 年9月1 日施行），上開增列刑法第41條第8 項亦規定：
    「第1 項至第3 項規定於數罪併罰，其應執行之刑未逾6 個
    月者，亦適用之。」，揆諸上開修正後刑法第41條第8 項之
    內容，就得易科罰金且合於數罪併罰之數罪，其應執行之刑
    得否易科罰金部分與修正前刑法第41條第2 項規定之內容並
    無二致，足見上開修正後刑法第41條第8 項之規定，僅係修
    正前刑法第41條第2 項條項之移列。又按98年6 月19日解釋
    公布之司法院大法官釋字第662 號解釋意旨略以：「94年2
    月2 日修正公布之現行刑法第41條第2 項，關於數罪併罰，
    數宣告刑均得易科罰金，而定應執行刑之刑逾6 個月者，排
    除適用同條第1 項得易科罰金之規定部分，與憲法第23條規
    定有違，並與本院釋字第366 號解釋意旨不符，應自本解釋
    公布之日起失其效力。」故對於數罪併罰，數宣告刑均得易
    科罰金，而定應執行之刑超過6 個月之案件，依司法院大法
    官釋字第36 6號、662 號解釋意旨，仍得易科罰金。94年2
    月2 日修正、95年7 月1 日施行之刑法第41條第2 項已因司
    法院大
    法官釋字第662 號解釋意旨而失其效力並無疑義。而98 年5
    月19日修正、98年6 月10日公布並於98年9 月1 日施行之刑
    法第41條第8 項，既僅係修正前刑法第41條第2 項條項之移
    列，其規範內容並無二致，則上開98年5 月19日修正、98年
    6 月10日公布並於98年9 月1 日施行之刑法第41條第8項 亦
    應依司法院大法官釋字第662 號之解釋文內容解釋為失其效
    力。故上開刑法第41條第8 項雖於98年12月30日修正為：「
    第1 項至第4 項及第7 項之規定，於數罪併罰之數罪均得易
    科罰金或易服社會勞動，其應執行之刑逾6 月者，亦適用之
    。」，並經總統府以華總一義字第09800325491 號公布於98
    年1 月3 日施行，惟既上開94年2 月2 日修正、95年7 月1
    日施行之刑法第41條第2 項及98年5 月19日修正、98年6 月
    10日公布並於98年9 月1 日施行之刑法第41條第8 項均已依
    司法院大法官釋字第662 號解釋而失其效力，已如前述，自
    無比較新舊法之必要，應逕行適用現行刑法第41條第8項 之
    規定，於數罪併罰之定應執行刑後，諭知易科罰金之折算標
    準，附此敘明。
四、本件受刑人甲○○所犯竊盜等如附表所示之5罪，業經本院
    先後判處如附表所示之刑，並於如附表所示之日期分別確定
    在案，有臺灣高等法院被告前案紀錄表及本院98年度審簡字
    第3688號、98年度審簡字第4005號、98年度審簡字第4793號
    判決各1 份在卷可稽，茲檢察官聲請定其應執行之刑，本院
    審核認聲請為正當，應定其應執行之刑。又受刑人所犯如附
    表編號1 至編號3 所示之罪，固經本院98年度審聲字第4293
    裁定定其應執行刑為有期徒刑1 年；所犯如附表編號4 及編
    號5 所示之罪，業經本院於98年度審簡字第4793號判決定其
    應執行刑為有期徒刑3 月確定，惟參照前揭最高法院59年度
    台抗字第367 號裁定意旨，受刑人既有附表編號1 至編號5
    所示之5 罪應定執行刑，則前3 罪及後2 罪分別所定之應執
    行刑即當然失效，本院自可更定該5 罪之應執行刑。是本院
    定其應執行刑，不得逾越刑法第51條第5 款所定法律之外部
    界限，即不得重於附表編號1 至5 所示5 罪之總和（即有期
    徒刑1 年6 月），亦應受內部界限之拘束（即有期徒刑1 年
    3 月）。準此，受刑人所犯如附表所載之5 罪，所處各如附
    表所示之刑，應定其應執行刑為如主文所示，並諭知易科罰
    金之折算標準。
五、依刑事訴訟法第477 條第1 項，刑法第53條、第51條第5 款
    、第41條第1 項前段、第8項，裁定如主文。
中    華    民    國    99    年    10    月    29    日
                  刑事第三庭    法  官  陳采葳
以上正本證明與原本無異。
如不服本裁定，應於送達後5日內，向本院提出抗告狀。
中    華    民    國    99    年    10    月    29    日
                                書記官  馮欽鳳

司法院資訊處製作；財團法人民間司法改革基金會備份。
